【裁判字號】    95,訴,2029
【裁判日期】    950803
【裁判案由】    毒品危害防制條例
【裁判全文】
臺灣高雄地方法院刑事判決              95年度訴字第2029號
公  訴  人  臺灣高雄地方法院檢察署檢察官
被      告  甲○○
上列被告因違反毒品危害防制條例案件，經檢察官提起公訴（95
年度毒偵字第4196號）暨移請本院併案審理（95年度毒偵字第49
55號），嗣因被告就被訴事實為有罪之陳述，經本院告知簡式審
判程序意旨，並聽取公訴人及被告之意見後，本院合議庭裁定由
受命法官獨任依簡式審判程序審理，判決如下：
    主  文
甲○○連續施用第一級毒品，處有期徒刑壹年。扣案如附表所示
之第一級毒品海洛因包均沒收銷燬之，注射針筒壹支沒收。
    事  實
一、甲○○前因違反毒品危害防制條例及詐欺案件，經法院分別
    判處有期徒刑8 月、3 月確定，嗣經裁定應執行有期徒刑10
    月；另因違反毒品危害防制條例及搶奪案件，再由法院分別
    判處有期徒刑8 月、7 月確定，復以裁定應執行有期徒刑1
    年2 月。前開徒刑經接續執行，於民國95年1 月27日縮短刑
    期假釋出監（縮刑期滿日為95年7 月7 日，故本件未構成累
    犯）。
二、甲○○另因施用毒品案件，經本院91年度毒聲字第4170號裁
    定送觀察、勒戒後，認有繼續施用毒品之傾向，而以91年度
    毒聲字第4760號裁定令入戒治處所施以強制戒治1 年，復以
    92年度毒聲字第1315號裁定停止戒治，於92年3 月21日停止
    執行而釋放、所餘期間付保護管束，因前開停止戒治業於92
    年8 月8 日期滿且未經撤銷，視為強制戒治執行完畢，遂由
    臺灣高雄地方法院檢察署檢察官以92年度戒毒偵字第981 號
    為不起訴處分。詎其猶不知悛悔，復基於施用第一級毒品海
    洛因之概括犯意，於前開強制戒治執行完畢釋放後5 年內，
    自95年4 月初某日起至同年5 月19日20時許止，在其位於高
    雄縣橋頭鄉○○路輝興巷3 號住處內，以將海洛因摻水後、
    再以針筒注射之方式，連續非法施用第一級毒品海洛因多次
    。嗣先後於附表所示時、地遭警查獲，並經其同意後採尿送
    驗後，始查悉上情，另扣得如附表所示之物品。
三、案經高雄縣政府警察局岡山分局、高雄市政府警察局楠梓分
    局分別報請台灣高雄地方法院檢察署檢察官偵查起訴暨移送
    併案審理。
    理  由
一、本件被告甲○○係違反毒品危害防制條例第10條第1 項施用
    第一級毒品罪，其法定刑為死刑、無期徒刑、最輕本刑為3
    年以上有期徒刑以外之罪，於準備程序進行中，被告就被訴
    事實為有罪之陳述，由受命法官告知簡式審判程序之要旨並
    聽取其與公訴人之意見，經被告同意適用簡式審判程序後，
    本院亦認無不得或不宜改依簡式審判程序進行之處，爰依刑
    事訴訟法第273 條之1 第1 項、第284 條之1 規定，本院合
    議庭裁定裁定本件由受命法官獨任進行簡式審判程序，合先
    敘明。
二、上揭事實，業有尿液採證檢驗對照表、濫用藥物尿液檢體監
    管記錄表、台灣檢驗科技股份有限公司95年5 月11日濫用藥
    物尿液檢驗報告、及高雄市立凱旋醫院95年5 月29日濫用藥
    物尿液檢驗報告各1 件在卷可稽，另扣得被告所有、如附表
    所示第一級毒品海洛因3 包及注射針筒1 支等物品可資佐證
    。前開扣案毒品送請法務部調查局鑑驗之結果，均含有第一
    級毒品海洛因成分，有該局鑑定通知書2 紙在卷可佐，復據
    被告於本院審理中坦認上情不諱，足徵被告之自白核與事實
    相符，堪予採信。另查，被告前因施用毒品案件，由本院裁
    定送觀察、勒戒後，認有繼續施用毒品傾向，再以裁定令入
    戒治處所施以強制戒治1 年，復經裁定停止戒治，於92 年3
    月21日停止執行而釋放、所餘期間付保護管束，因前開停止
    戒治業於92年8 月8 日期滿且未經撤銷，視為強制戒治執行
    完畢，另由臺灣高雄地方法院檢察署檢察官以92年度戒毒偵
    字第981 號為不起訴處分確定等情，有臺灣高等法院被告前
    案紀錄表及本院被告院內索引卡紀錄表各1 份附卷可參，足
    認被告確於前開強制戒治執行完畢釋放後、5 年內再犯毒品
    危害防制條例第10條第1 項施用第一級毒品罪。職是，本件
    事證明確，被告犯行洵堪認定，應依法論科。
三、本案相關之法律比較適用：
    行為後法律有變更者，適用行為時之法律。但行為後之法律
    有利於行為人者，適用最有利於行為人之法律，刑法第2 條
    第1 項定有明文。查本件被告行為後，刑法第56條關於連續
    犯之規定業於94年1 月7 日修正公布刪除，並於95年7 月1
    日施行，則被告之犯行因行為後新法業已刪除連續犯之規定
    ，此刪除雖非犯罪構成要件之變更，但顯已影響行為人刑罰
    之法律效果，自屬法律變更。經查：本件被告先後多次施用
    第一級毒品海洛因，主觀上顯係基於施用第一級毒品之同一
    犯意，客觀上逐次實施數次行為而具連續性，進而侵害同性
    質之法益，惟因其各次行為依一般社會健全觀念，在時間差
    距上，可以分開，在刑法評價上，各具獨立性，每次行為皆
    可獨立成罪，是依修正前刑法第56條之規定，本得適用連續
    犯規定而論以一罪，並得加重其刑至二分之一，惟因修正後
    刑法刪除前開連續犯規定，以致被告前揭數次構成要件行為
    須依法分別論以數罪而併罰之，依新法第2 條第1 項規定比
    較新、舊法之結果，仍以行為時、即修正前刑法第56條之規
    定較有利於被告（最高法院95年第8 次刑事庭會議決議亦採
    同一見解）。故本件應依修正前刑法第56條作為被告論罪科
    刑之基礎。
四、查海洛因係毒品危害防制條例第2 條第2 項第1 款所定之第
    一級毒品，依法不得持有、施用及販賣。核被告甲○○所為
    ，係違反毒品危害防制條例第10條第1 項施用第一級毒品罪
    。其施用第一級毒品海洛因前、後持有海洛因之低度行為，
    應為施用之高度行為所吸收，均不另論罪。被告先後多次施
    用第一級毒品海洛因，時間緊接，且犯罪基本構成要件相同
    ，顯係分別基於概括犯意反覆為之，應依修正前刑法第56條
    連續犯之規定論以一罪、並加重其刑。爰審酌被告前因施用
    毒品案件，經施以觀察勒戒、強制戒治後，竟再為本件施用
    毒品犯行，足見其惡習已深，且戒絕毒癮之意志不堅，未能
    體悟施用毒品對自己、家人造成之傷害及社會之負擔，自屬
    可議；惟念其於犯後態度良好，並能坦承犯行及施用毒品本
    質上係屬戕害自身健康之行為，尚未直接危害他人，反社會
    性之程度應屬較低等一切情狀，量處如主文所示之刑，以資
    懲儆。此外，扣案如附表所示第一級毒品海洛因3 包均係查
    獲之毒品，且該包裝袋與其內毒品業已無法析離，應將之同
    視為第一級毒品無訛，從而不問屬於犯人與否，應均依毒品
    危害防制條例第18條第1 項前段規定沒收銷燬之。至附表編
    號(二)所示注射針筒1 支雖未檢出毒品陽性反應，然業經被告
    坦承係其所有、且供本件施用第一級毒品犯罪所用之物，爰
    依刑法第38條第1 項第2 款規定諭知沒收。
五、另查，本件被告除起訴書所載犯罪事實外，就移送併辦部分
    即臺灣高雄地方法院檢察署95年度毒偵字第4955號、與被告
    其餘施用第一級毒品海洛因之犯行，雖未據公訴人起訴，然
    核與前揭已起訴部分有連續犯之裁判上一罪關係，當為起訴
    效力所及，本院自應一併審理，附此敘明。
據上論斷，應依刑事訴訟法第273 條之1 第1 項、第299 條第1
項前段，毒品危害防制條例第10條第1 項、第18條第1 項前段，
刑法第2 條第1 項前段、第38條第1 項第2 款，修正前刑法第56
條，判決如主文。
中    華    民    國    95    年    8    月     3     日
                  刑事第四庭  法  官 陳明呈
以上正本證明與原本無異。
如不服本判決，應於收受送達後10日內向本院提出上訴書狀。
中    華    民    國    95    年    8     月    7     日
                              書記官 林明忠
附錄本判決論罪科刑之法條：
毒品危害防制條例第十條
施用第一級毒品者，處六月以上五年以下有期徒刑。
施用第二級毒品者，處三年以下有期徒刑。
附表：
┌──┬───────┬──────────┬───────┬───────┐
│編號│偵查案號      │查扣物品種類、數量  │查獲時間      │查獲地點      │
├──┼───────┼──────────┼───────┼───────┤
│    │              │第一級毒品海洛因1 包│95年4 月25日  │高雄縣橋頭鄉甲│
│    │95年度毒偵字第│（驗後淨重0.24公克、│15時10分許    │昌路輝興巷3號 │
│ (一) │4196號        │空包裝重0.24公克）、│              │              │
│    │              │未經開封使用之注射針│              │              │
│    │              │筒1 支              │              │              │
├──┼───────┼──────────┼───────┼───────┤
│    │              │第一級毒品海洛因2 包│95年5 月20日16│高雄市楠梓區智│
│ (二) │95年度毒偵字第│（合計驗後淨重0.11公│時許          │群路79號前    │
│    │4955號        │克、空包裝總重0.44公│              │              │
│    │              │克）                │              │              │
└──┴───────┴──────────┴───────┴───────┘


司法院資訊處製作；財團法人民間司法改革基金會備份。
